【裁判字號】    89,易,227
【裁判日期】    891117
【裁判案由】    詐欺
【裁判全文】
臺灣高雄地方法院刑事判決                          八十九年度易字第二二七號
    公  訴  人  臺灣高雄地方法院檢察署檢察官
    被      告  甲○○
右列被告因詐欺案件，經檢察官提起公訴（八十八年度偵字第一三三三三號），本院
判決如左：
    主  文
甲○○無罪。
    事  實
一、公訴意旨略以：被告甲○○與丙○○（經本院通緝中，另行審結）共同意圖為自
    己不法之所有，並基於概括之犯意，自民國八十七年八月十一日起至八十八年一
    月二十日止，由丙○○以打電話之方式，連續佯向丁○○○有限公司（以下簡稱
    創寶公司）負責人乙○○購買包裝材料即包裝機器等物，價格共計新台幣（下同
    ）二十五萬五千八百九十元，並交付旺仕堡食品工業股份有限公司（以下簡稱旺
    仕堡公司）及甲○○為共同發票人之支票作為擔保，致使乙○○陷於錯誤，而將
    上述貨品運至高雄縣燕巢鄉○○○街五號交予丙○○，詎丙○○竟於八十八年二
    月十三日將該批貨品搬離該處，並與甲○○避不見面，而丙○○所交付之支票，
    經屆期提示因拒絕往來而遭退票，乙○○始知受騙，因認被告甲○○與丙○○共
    同連續涉有刑法第三百三十九條第一項之詐欺罪嫌云云。
二、按犯罪事實應依證據認定之，無證據不得推定其犯罪事實，又不能證明被告犯罪
    者，應諭知無罪之判決，刑事訴訟法第一百五十四條、第三百零一條第一項分別
    定有明文。又告訴人之告訴，係以使被告受刑事訴追為目的，是其陳述是否與事
    實相符，仍應調查其他事實以資審認，始得為不利被告之認定。（最高法院五十
    二年台上字第一三○○號判例參照）。
三、本件訊據被告矢口否認有何詐欺之犯行，辯稱：伊係在屏東縣林邊鄉經營漁塭生
    意，因需用資金，遂於八十六年一月間，將身分證及印章交予丙○○請其幫忙辦
    理貸款並申請健保事宜，而丙○○冒用伊的名義虛設旺仕堡公司及開立支票帳戶
    ，伊完全不知情等語。而本件公訴人認被告涉有上開詐欺罪嫌，無非係以告訴人
    創寶公司法定代理人乙○○於偵查中之指訴及支票、退票理由單影本各一紙、出
    貨單影本多張，且被告甲○○將自己印鑑章交予丙○○，顯有默示丙○○可以簽
    發支票，而丙○○至今仍避不見面等情為其論罪之主要依據。經查：被告甲○○
    自八十四年八月一日起至八十八年九月三十日止，向林耀章承租位於屏東縣林邊
    鄉○○○段放索小段之漁塭，業據被告提出承租契約書及漁塭租期延長契約書各
    一份，堪信被告前開供稱經營漁塭之事實，應非虛妄。又告訴人之法定代理人乙○○於本院調查、審理時亦到庭陳稱：並不認識被告甲○○，向伊訂貨的是丙○○，送貨都是戊○○或丙○○簽收，被告甲○○沒有簽收過伊的貨等語屬實（見
    本院八十九年七月二十五日訊問筆錄及八十九年十一月三日審判筆錄），且證人
    即旺仕堡公司董事戊○○於本院審理時亦到庭證稱：未在公司見過被告甲○○，
    在公司是聽丙○○之指揮，告訴人的貨是丙○○訂的，告訴人送貨係由伊簽收，
    伊有看到支票是丙○○當場開的等語明確（見本院八十九年十一月三日審判筆錄
    ），顯見本件向告訴人訂購上開貨物之人為丙○○，且丙○○並未經被告甲○○
    之同意即冒名簽發前開之支票，是尚難僅憑丙○○交付予告訴人之支票係以被告
    為發票人，即認被告有與丙○○共犯詐欺之嫌。再從臺灣中小企業銀行岡山分行
    於八十九年三月二十三日以八九岡山字第○○六七二號函附之旺仕堡公司支票存
    款帳戶之開戶資料中所附之甲○○國民身分證影本一紙觀之，其上之照片顯與被
    告甲○○於本院審理時所庭呈國民身分證影本之照片不符，而將上開支票存款帳
    戶之開戶資料所附之甲○○國民身分證經提示予告訴人之法定代理人乙○○辨認
    結果，甲○○國民身分證上之照片確屬丙○○無訛，更益徵確係丙○○變造被告
    甲○○之國民身分證，並冒用被告甲○○之名義申請支票使用無訛，是被告前開
    所辯丙○○冒其名義申請支票使用等情，亦堪採信。綜上所述，本件向告訴人訂
    貨、收取貨物者係丙○○，簽發前開支票之人亦係丙○○，則被告尚與本件丙○○及告訴人間之交易無涉，是尚難僅憑前開支票係以被告為發票人，即遽認被告
    有何與丙○○共同詐欺之犯行，被告甲○○前開所辯，尚非虛妄，應堪採信。此
    外，復查無其他積極證據足資審認被告甲○○確有公訴人所指詐欺之犯行，既不
    能證明被告犯罪，揆諸首揭說明，依法應為被告甲○○無罪之諭知。
據上論斷，應依刑事訴訟法第三百零一條第一項，判決如主文。
中      華      民      國    八十九    年     十一     月     十七     日
                                   臺灣高雄地方法院刑事第一庭
        法  官  陳玉聰
右正本證明與原本無異。
如不服本判決應於送達後十日內向本院提出上訴狀。
                                       書記官  鄭淑臻
中      華      民      國    八十九    年     十一    月      十七     日


司法院資訊處製作；財團法人民間司法改革基金會備份。
